臺灣新竹地方法院刑事裁定　　　　　　　　　 　　　 九十三年度聲字第三三九號
　　聲明異議人　甲○○○
　　（即受刑人配偶）
　　受　刑　人　乙○○
右聲明異議人因受刑人傷害案件，以檢察官執行之指揮不當（九十三年度執字第四八
二號），聲明異議，本院裁定如左：
    主  文
異議駁回。
    理  由
一、聲明異議意旨如附件聲明異議狀所載。
二、按「受刑人或其法定代理人或配偶以檢察官執行之指揮為不當者，得向諭知該裁
    判之法院聲明異議」，刑事訴訟法第四百八十四條固定有明文。惟按「犯最重本
    刑為五年以下有期徒刑以下之刑之罪，而受六個月以下有期徒刑或拘役之宣告，
    因身體、教育、職業或家庭之關係或其他正當事由，執行顯有困難者，得以一元
    以上三元以下折算一日，易科罰金。但確因不執行所宣告之刑，難收矯治之效，
    或難以維持法秩序者，不在此限」，刑法第四十一條第一項亦規定甚明。據此，
    受刑人所犯縱為最重本刑為五年以下有期徒刑以下之刑之罪，且受六個月以下有
    期徒刑或拘役之宣告，但確因不執行所宣告之刑，難收矯治之效，或難以維持法
    秩序者，縱因身體、教育、職業或家庭之關係或其他正當事由，執行顯有困難，
    仍非不得不准予易科罰金。至受刑人是否確有「確因不執行所宣告之刑，難收矯
    治之效，或難以維持法秩序」之情形，則應由檢察官就受刑人之具體情況審酌而
    指揮執行之，此乃屬於檢察官指揮執行裁量之範籌。
三、查本件受刑人乃係因犯普通傷害罪，經本院以九十二年度易字第五三一號刑事判
    決判處有期徒刑三月，如易科罰金，以佰元折算一日，嗣雖經受刑人提起上訴
    ，然經臺灣高等法院以九十三年度上易字第一一五號判決駁回上訴而確定，旋於
    九十三年四月二十三日經檢察官傳喚到案執行，受刑人雖以需撫養照顧家人之家
    庭關係事由聲請准予易科罰金，並提出戶籍謄本為證，然經檢察官以：「受刑人
    迄仍否認犯行，態度不佳，無悔意，所犯為傷害之暴力型犯罪，非執行，難收矯
    正之效」，乃駁回受刑人易科罰金之聲請，而指揮將受刑人發監執行；嗣受刑人
    入監執行後，受刑人之配偶甲○○○復於九十三年四月二十六日具狀以如本件聲
    明異議狀相同事由聲請檢察官准予受刑人易科罰金，惟仍經檢察官以受刑人所犯
    傷害罪為暴力型犯罪，影響社會安寧，且於偵、審乃至執行時均否認犯行，甚而
    咆哮法庭，態度惡劣，亦未與被害人和解，顯見毫無悔意，不執行本件有期徒刑
    ，難收矯正之效，而駁回其聲請，業據本院調閱臺灣新竹地方法院檢察署九十三
    年度執字第四八二號執行卷宗核閱無訛，經核檢察官已就受刑人是否確有「確因
    不執行所宣告之刑，難收矯治之效」之具體情況審酌，乃駁回受刑人及受刑人配
    偶易科罰金之聲請，而指揮將受刑人發監執行。揆諸前開說明，執行刑事裁判，
    既由檢察官指揮之（參刑事訴訟法第四百五十七條第一項前段），且受刑人是否
    有刑法第四十一條第一項「確因不執行所宣告之刑，難收矯治之效」之情形，乃
    屬檢察官指揮執行裁量之範籌，則本件檢察官既已就受刑人是否確有「確因不執
    行所宣告之刑，難收矯治之效」之具體情況審酌，乃駁回受刑人及受刑人配偶易
    科罰金之聲請，自難認有何執行之指揮不當。
四、第查，受刑人固尚有父母及均在學中之子女四人須扶養，此有聲明異議人提出之
    受刑人子女四人學生證暨身分證影本在卷足稽，然受刑人之子女四人均已就讀大
    專院校，且僅有一人在臺南就讀，其餘三人均居住家中，此為受刑人所自陳，自
    均有獨立照顧自己之能力，且受刑人配偶亦尚屬中壯年，連同共同居住家中之子
    女三人，短時間內應足以照顧家庭秩序。再者，受刑人平時係以販售豬肉為業，
    並僱佣員工達六人，同時豢養羊隻增加收入，亦據受刑人陳明在卷，參以受刑人
    經檢察官傳喚到案執行時，即聲請易科罰金（有期徒刑三月，折算易科罰金為新
    臺幣八萬一千元），顯然受刑人並非毫無資力，短期間內應有資力足以應付家庭
    及子女就學之所需無疑。另受刑人平時係以販售豬肉為業，已如前述，自非專以
    出售羊隻維生。再受刑人自九十三年四月二十三日入監執行後，迄至聲明異議人
    於九十三年五月十八日具狀聲明異議，此期間已將近一月，倘受刑人所豢養之羊
    隻確無人照料餵養，勢必均已死亡殆盡，然異議意旨乃謂羊隻無人照顧，瀕臨飢
    亡狀態云云，實與常情不符，顯然受刑人豢養之羊隻於受刑人入監執行後，應尚
    有照料者。況受刑人既長期豢養羊隻，衡情受刑人之配偶或子女，應亦有照料羊
    隻之能力。據此，聲明異議人乃以受刑人之子女四人仍在學，平日生活所需，全
    賴受刑人給養，而聲明異議人為照育子女，亦無餘力就業，同賴受刑人扶養，且
    受刑人以出售羊隻維生，豢養之羊隻逾百隻，迄今無人照顧，瀕臨飢亡狀態，足
    明受刑人不論係因家庭或職業因素，入監執行顯均有困難云云，自尚難以採信。
    況如前述，本件檢察官係以受刑人有刑法第四十一條第一項「確因不執行所宣告
    之刑，難收矯治之效」之情形，乃駁回受刑人及受刑人配偶易科罰金之聲請，而
    將受刑人發監執行，故受刑人縱確有因職業或家庭之關係，執行顯有困難之情形
    ，亦得不准予易科罰金。
五、縱上，本件檢察官執行之指揮既無不當，聲明異議人之異議，即無理由，應予駁
    回。
六、末按，執行刑事裁判，由檢察官指揮之。故受刑人是否確有刑法第四十一條第一
    項「因身體、教育、職業或家庭之關係或其他正當事由，執行顯有困難」及「確
    因不執行所宣告之刑，難收矯治之效，或難以維持法秩序」等具體情況，乃屬於
    檢察官指揮執行裁量之範籌，已如前述。因之，法院就「具體之個案」，雖應「
    實質審查」檢察官指揮執行之裁量有無不當（司法院大法官會議釋字第二四五號
    解釋、最高法院七十七年度台非字第一五八號判決參照），然倘經「實質審查」
    結果，檢察官指揮執行之裁量並無不當時，即應尊重檢察官之裁量。惟檢察官執
    行之指揮，固需就「具體個案」裁量，然似仍應妥適考量「通案」之「公平性」
    。再者，本件檢察官執行指揮將受刑人發監執行時，雖認受刑人若不執行所宣告
    之刑，難收矯治之效，然受刑人執行迄今已逾一月有餘，則指揮執行之初「非執
    行宣告之刑，難收矯治之效」之情事是否已有變更？例如受刑人是否已有悔意？
    態度是否不再惡劣？甚或是否願與被害人就民事部分商談和解？本院認此似應得
    由檢察官於此類短期自由刑執行期間隨時再依具體情狀審酌，而受刑人或其法定
    代理人或配偶亦應得隨時檢具事證向檢察官聲請變更原執行之指揮，以濟原指揮
    執行後情事倘有變更之情形，附此敘明。
七、依刑事訴訟法第二百二十條、第四百八十六條，裁定如主文。
中      華      民      國    九十三    年      六      月      四      日
                                      臺灣新竹地方法院刑事第三庭
                                          法  官  汪  銘  欽
右正本證明與原本無異。
如不服本裁定，應於裁定送達後五日內向本院提出抗告狀。
                                    書記官  馮  玉  玲
中      華      民      國    九十三    年      六      月      四      日
